【裁判字號】    92,訴,89
【裁判日期】    921231
【裁判案由】    建築法
【裁判全文】
臺北高等行政法院判決                                九十二年度訴字第八九號
                              .
    原      告  甲○○
    被      告  台北縣政府
    代  表  人  蘇貞昌縣長）.
    訴訟代理人  丁○○
                丙○○
                乙○○
右當事人間因建築法事件，原告不服內政部中華民國九十一年十一月二十一日台內訴
字第０九一０００六七三二號訴願決定，提起行政訴訟。本院判決如左：
    主  文
原告之訴駁回。
訴訟費用由原告負擔。
    事  實
一、事實概要：原告於其所有台北縣新店市○○路五十七巷三十一號一樓、地下一樓
    建築物經營私立肯定文理電腦短期補習班，因未向被告辦理九十年度建築物公共
    安全檢查簽證及申報，被告以原告違反建築法第七十七條第三項規定為由，依建
    築法第九十一條第一項規定，以九十一年六月二十一日北府工使字第０九一０二
    九一一六一號函附同文號處分書裁處原告六萬元罰鍰，並限於九十一年七月二十
    日前補辦手續。原告不服，提起訴願，遭決定駁回，遂提起本件行政訴訟。
二、兩造聲明：
    (一)原告聲明：訴願決定及原處分均撤銷。
    (二)被告聲明：駁回原告之訴。
三、兩造之爭點：被告依建築法九十一條第一項規定所為之處分是否適法？
    (一)原告主張之理由：
      原告之補習班係於八十六年十月成立，並委請建築師辦理相關手續取得立案證
      書，當時建築師或被告所屬任何單位均未告知依建築物公共安全檢查簽證及申
      辦辦法，建築物所有權人應每年主動向當地主管機關辦理例行性申報，是以原
      告以為立案過程中就已經通過了這些檢查，且同業亦有處於相同認知者。另外
      在消防以及稅捐單位亦有類似問題，惟均有給原告機會彌補。再者，原告專業
      為教育，每天非常忙碌，不見得了解每一項法令，但絕對願意守法。政府不應
      輕易處罰百姓，何況原告僅是初犯。如政府未盡督導之責，說罰就罰，實難心
      服。
    (二)被告主張之理由：
      1.本件原告所有座落台北縣新店市○○路五十七巷三十一號一樓及地下一樓建
        築物經營「補習班業」，屬Ｄ類第五組，依建築物公共安全檢查簽證及申報
        辦法第四條規定，Ｄ類第五組建築物，其應檢查申報期限為每年七月一日起
        至十二月三十一日止，施行日期為八十六年七月一日起。原告應於九十年十
        二月三十一日前辦理該年度之「建築物公共安全檢查簽證及申報」作業，然
        原告未於上述之期間內依法辨理該項作業，被告依建築法第七十七條第三項
        、第九十一條第一項規定，以九十一年六月二十一日北府工使字第０九一０
        二九一一六一號函裁處原告即建築物所有權人六萬元罰鍰，並限於九十一年
        七月二十日前補辦手續，於法並無不符。
      2.自建築物公共安全檢查簽證及申報辦法發布施行以來，政府有關單位為能使
        建築物所有權人、使用人充分了解維護建築物防火避難設施及消防設備合法
        使用之正確觀念，常透過各大媒體廣為宣導，且被告亦於聯合稽查中亦廣為
        宣導，故被告依法處分，並無不當。本件原告本應重視公共安全之重要性而
        主動辦理建築物公共安全檢查簽證及申報，且屬其應盡之責任，是原告所辯
        顯係推諉之詞，核無可採。
    理  由
一、按「供公眾使用之建築物，應由建築物所有權人、使用人定期委託中央主管建築
    機關認可之專業機構或人員檢查簽證，其檢查簽證結果應向當地主管建築機關申
    報．．．。」「第三項之檢查簽證事項、檢查期間、申報方式及施行日期，由內
    政部定之。」建築法第七十七條第一項、第三項及第五項著有規定，又同法第九
    十一條第一項規定：「違反第七十七條第一項、第三項規定者，處建築物所有權
    人、使用人新台幣六萬元以上三十萬元以下罰鍰，並限期改善或補辦手續，．．
    ．」建築法第七十七條第三項、第五項、第九十一條第一項前段定有明文。次按
    ，內政部依前揭建築法第七十七條第五項授權訂定之建築物公共安全檢查簽證及
    申報辦法第二條第一項、第四條規定：「本辦法所稱建築物公共安全檢查申報人
    ，為建築物所有權人、使用人。」「建築物公共安全檢查申報期間及施行日期，
    如附表二。」又補習班教室屬建築物使用類別之Ｄ類五組，為供短期職業訓練、
    各種補習教育及課業輔導之教學場所，其檢查申報時間：頻率為每一年一次；期
    限自該年度七月一日起至同年十二月三十一日止。自八十六年七月一日起施行，
    亦為前開辦法附表二所明定。
二、經查，原告為台北縣新店市○○路五十七巷三十一號一樓、地下一樓建築物之所
    有人，並於上址經營「私立肯定文理電腦短期補習班」，其建築物使用分類為Ｄ
    類五組，應自八十六年七月一日起，每年辦理上開建築物之公共安全檢查簽證及
    申報作業一次，惟原告未向被告辦理九十年度建築物公共安全檢查簽證及申報等
    情，有建築物所有權登記資料及台北縣立案補習班表附原處分卷可稽，並為原告
    所不爭，堪信為真實。故被告審認原告為前開建築物之所有人及使用人，未於法
    定期間內辦理九十年度公共安全檢查簽證及申報作業，已違反建築法第七十七條
    第三項規定，依同法第九十一條第一項規定，裁處原告六萬元罰鍰，並限於九十
    一年七月二十日前補辦手續，揆諸首揭法條規定，尚無不合。原告執其個人主觀
    見解，主張其不知有前開規定，並非故意違規，應不予處罰云云，核無足取。
三、從而，被告以原告未依首揭建築法第七十七條第三項規定，辦理前開建築物九十
    年度公共安全檢查簽證及申報，依同法第九十一條第一項規定，在其法定裁量範
    圍內，裁處原告六萬元罰鍰，並命限期補辦手續之處分，洵無違誤，訴願決定予
    以維持，亦無不合，原告仍執前詞，訴請撤銷原處分與訴願決定，為無理由，應
    予駁回。
據上論結，本件原告之訴為無理由，爰依行政訴訟法第九十八條第三項前段，判決如
主文。
中      華      民      國    九十二    年     十二     月    三十一    日
                        臺 北 高 等 行 政 法 院   第 二 庭
                                           審 判 長 法  官  徐瑞晃
                                                    法  官  吳慧娟
                                                    法  官  蕭惠芳
右為正本係照原本作成。
如不服本判決，應於送達後二十日內，向本院提出上訴狀並表明上訴理由，如於本判
決宣示後送達前提起上訴者，應於判決送達後二十日內補提上訴理由書（須按他造人
數附繕本）。
中      華      民      國    九十二    年     十二     月    三十一    日
                                                    書記官  李淑貞


司法院資訊處製作；財團法人民間司法改革基金會備份。
